【裁判字號】    95,附民,29
【裁判日期】    950713
【裁判案由】    損害賠償
【裁判全文】
臺灣高等法院高雄分院刑事附帶民事訴訟判決
原      告  乙○○
被      告  甲○○
上列被告因誣告案件（本院95年度上訴字第718 號），經原告提
起附帶民事訴訟，請求損害賠償，本院判決如下：
    主  文
被告應給付原告新台幣拾萬元。
原告其餘之訴駁回。
    事  實
甲、原告方面：
一、聲明：
    被告應賠償原告新台幣20萬元。
二、陳述：
    被告甲○○前向「香串串烤肉用品有限公司」（下稱香串串
    公司）借用烤肉架，因故遺失無法返還。經香串串公司經理
    即原告乙○○多次電話催討，雙方約定於92年9 月15 日 至
    高雄市政府警察局左營分局新莊派出所（下稱新莊派出所）
    內商談賠償事宜。被告當場出於自願而簽發票面金額各新臺
    幣（下同）6 千元之本票2 紙，並交予原告以賠償烤肉架損
    失。詎被告明知原告未曾於電話中恐嚇將對其不利，復未脅
    迫其交付身分證及簽立本票，亦未恐嚇其若不開立商業本票
    即不讓其離開新莊派出所，及恐嚇稱：「不還錢就要給你（
    指甲○○）好看」等語，竟意圖使原告受刑事處分，於92年
    9 月16日擬具刑事告訴狀，虛構「乙○○多次電話中騷擾恐
    嚇本人，將對本人不利，於是在脅迫情形下交付身分證及被
    迫簽下本票兩張，揚言不給錢就要給我好看」等不實情節，
    於同日向臺灣高雄地方法院檢察署遞狀誣告原告強制罪及恐
    嚇危害安全罪，並先後於警詢及偵查中為不實之指控。嗣經
    前開檢察署分為93年度調偵字第749 號偵辦後，認原告並無
    被告所告訴恐嚇及強制之事實，於93年12月21日以罪嫌不足
    而為不起訴處分確定。嗣經原告提出誣告告訴後，已經法院
    依誣告罪判處被告罪刑在案。原告因被告之誣告行為，在名
    譽及精神上受有嚴重損害，爰依侵權行為之法律關係，請求
    命被告給付200,000 元之損害賠償。
乙、被告方面：
一、聲明：
    請求判決駁回原告之訴。
二、陳述：
    原告主張之事實，並非真實，被告並無誣告行為，自無賠償
    責任。
    理  由
一、按附帶民事訴訟之判決，應以刑事訴訟判決所認定之事實為
    據，刑事訴訟法第500 條前段定有明文。本件原告主張被告
    誣告之事實，業據本院95年度上訴字第718 號刑事判決，依
    誣告罪判處有期徒刑4 月，並得易科罰金在案，有該判決在
    卷可稽，則原告主張之事實，可堪認為真實。
二、又「因故意或過失不法侵害他人權利者，負損害賠償責任」
    ；「不法侵害他人之身體、健康、名譽、自由、信用、隱私
    、貞操，或不法侵害其他人格法益而情節重大者，被害人雖
    非財產上之損害，亦得請求賠償相當之金額。其名譽被侵害
    者，並得請求回復名譽之適當處分」。民法第184 條第1 項
    前段、第195 條第1 項分別定有明文。本件被告誣告原告強
    制罪及恐嚇危害安全之事實，既已明確，則原告請求被告賠
    償上開金額之精神慰藉金，即屬有據。本院審酌被告甲○○
    現無收入，原告每月收入約3 萬元，被告現有父親所留下之
    財產約價值300 萬元，原告現有1 棟房屋，並有貸款等雙方
    面之收入、財產狀況，以及被告誣告之情節，對原告之身心
    造成相當傷害，使原告在精神上受有相當之痛苦等情，認原
    告請求賠償之金額，以10萬元為相當。
三、從而，原告本於侵權行為法律關係，請求被告賠償之精神慰
    藉金，在10萬元以內，為有理由，應予准許；至逾此範圍之
    請求，並無理由，應予駁回。
據上論結：本件原告之訴為一部有理由，一部無理由，依刑事訴
訟法第502 條第1 項、第2 項，判決如主文。
中    華    民    國    95    年    7     月    13    日
            刑事第五庭  審判長法  官  曾永宗
                              法  官  陳  箐
                              法  官  任森銓
以上正本證明與原本無異。
不得上訴。
中    華    民    國    95    年    7     月    13    日
                              書記官  蘇恒仁


司法院資訊處製作；財團法人民間司法改革基金會備份。
